臺灣高等法院民事判決　　　　　　　　　96年度再易字第89號
再　審原告　甲○○
再　審被告　臺灣中油股份有限公司
法定代理人　乙○○
訴訟代理人　丁福慶律師
上列當事人間履行契約事件，再審原告對於中華民國95年10月25
日本院94年度上更(一)字第144 號第二審確定判決，提起再審之訴
，本院判決如下：
    主      文
再審之訴駁回。
再審訴訟費用由再審原告負擔。
    事      實
甲、再審原告方面：
一、聲明：
  (一)本院94年度上更(一)字第144號確定判決廢棄。
  (二)再審被告應出具如原確定判決附件一之同意書給臺北縣政府
    地政局及營建署，並出具如原確定判決附件二之陳情書向臺
    北縣政府申請解除系爭土地部分加油站用地之編定，變更回
    復為住宅區畸零地保留。
二、陳述：除與原判決記載相同者外，補稱略以：
  (一)原確定判決既認民國（下同）86年8月4日兩造偕同立委洪秀
    柱進行協商，認再審被告自行召開內部配合會議之結論交與
    洪秀柱委員時，立委洪秀柱認與口頭協商結論相符，乃轉給
    再審原告，足見兩造在86年8月4日已先行達口頭合致，依據
    民法第153 條規定，契約於互相表示意思一致時即已成立，
    原確定判決未積極適用民法第153 條規定，有消極不適用法
    令之違法。
  (二)原確定判決知悉再審被告以系爭會議紀錄作為調解紀錄交付
    洪秀柱委員，卻又認為系爭會議與協調會無關，故作出：難
    以認系爭會議紀錄可佐證兩造於協調時已有達成合意，原確
    定判決對於取捨證據、認定事實之自由心證事項所為之判斷
    ，業已明顯構成經驗法則、論理法則之違反，為適用法規顯
    有錯誤。
  (三)原確定判決認：果系爭會議紀錄之內容，確係關於兩造之協
    商事項，奈何未於標題載明係與再審原告就「再審被告應向
    臺北縣政府提出申請變更地目」一事之協商紀錄，竟記載與
    本件無關之第三人林慶堂。惟林慶堂並非與本件無關之第三
    人，其乃再審原告之父。原確定判決就此取捨證據、認定事
    實之自由心證事項所為之判斷，明顯構成經驗法則、論理法
    則之違反。
  (四)系爭會議紀錄已經以傳真方式對外發文，再審被告對外已有
    意思表示，故無論將此意思表示解釋為對再審原告之要約或
    認其為回應再審原告要約之承諾，得認為當事人互相表示意
    思一致而使契約成立。惟原確定判決卻認：不能認為再審被
    告以系爭會議紀錄向再審原告為意思表示，再審原告亦不能
    以系爭會議紀錄為要約，而欲對之承諾。有適用民法第153
    、154、161條之違背法令。
  (五)原確定判決主文認再審被告未對外發文，故不能認定會議紀
    錄係再審原告與再審被告達成系爭合意之書面。該認定即有
    民事訴訟法第496條第1項第2款判決理由與主文矛盾之判決
    違法。
乙、再審被告方面：
    本件未經言詞辯論，無再審被告之聲明及陳述。
    理      由
一、按民事訴訟法第496 條第1項第1款所謂適用法規顯有錯誤，
    係指確定判決所適用之法規顯然不合於法律規定，或與現尚
    有效之判例、解釋顯然違反者而言，不包括認定事實錯誤、
    取捨證據失當、判決不備理由及在學說上諸說併存致發生法
    律上見解歧異等情形在內（90年台再字第27號判決意旨參照
    ）。本件再審意旨所指：原確定判決對於再審被告是否應配
    合發函向臺北縣政府申請將系爭土地之地目變更一事，認定
    再審被告召開系爭會議非與再審原告有達成合意，亦非向再
    審原告為意思表示而獲再審原告承諾成立契約，故兩造並未
    達成由再審被告配合發函申請地目變更之系爭合意，系爭會
    議內容紀錄亦非以再審原告之名義為記載等節，核屬事實審
    法院認定事實、取捨證據之職權行使範圍，揆諸首揭說明，
    不能認為係民事訴訟法第496條第1項第1款所謂適用法規顯
    有錯誤之情形，再審原告不得據以提起再審之訴。
二、按民事訴訟法第496條第1項第2款所謂：判決理由與主文顯
    有矛盾，係指判決依據當事人主張之事實，認定其請求或對
    造抗辯為有理由或無理由，而於主文為相反之諭示，且其矛
    盾為顯然者而言（最高法院90年台再字第28號判決意旨參照
    ）。查原確定判決於理由項下認定：就再審被告應配合發函
    向臺北縣政府申請將系爭土地之地目變更一事，兩造並未達
    成系爭合意，再審原告主張依系爭合意為請求，即屬無據；
    而於主文諭示駁回再審原告變更之訴，並無判決理由與主文
    顯有矛盾之情形。
三、綜上所述，再審原告主張原確定判決有民事訴訟法第496條
    第1項第1款、第2款之再審事由，為不可採，本件顯無再審
    理由，應予駁回。
四、據上論結，本件再審之訴顯無理由，爰不經言詞辯論，依民
    事訴訟法第502條第2項、第78條，判決如主文。
中　　華　　民　　國　　96　　年　 　7  　月　　12　　日
                    民事第二庭
                        審判長法  官  吳謙仁
                              法  官  蘇瑞華
                              法  官  李瓊蔭
正本係照原本作成。
不得上訴。
中　　華　　民　　國　　96　　年　　7 　　月　　16　　日
　　　　　　　　　　　　　　　書記官  王才生
